臺灣高等法院刑事判決　　　　　　　　95年度上易字第2301號
上　訴　人　臺灣臺北地方法院檢察署檢察官
被　　　告　甲○○
上列上訴人因建築法案件，不服臺灣臺北地方法院95年度簡上字
第92號，中華民國95年10月18日第一審判決（起訴案號：臺灣臺
北地方法院檢察署95年度偵字第2056號），提起上訴，本院判決
如下：
    主  文
上訴駁回。
    理  由
一、本件公訴人原聲請以簡易判決處刑，經原審改依通常程序審
    判，合先敘明。
二、公訴人聲請簡易判決處刑意旨略以：被告甲○○自民國九十
    四年八月一日起承租臺北市○○區○○街二一二號一樓之房
    屋（下稱本案房屋）後方，至同月十日之間，未經申請許可
    領得建築執照，於前址屋前搭蓋以金屬等物構成之違章建築
    ，嗣於九十四年八月十日經該管之臺北市政府工務局依法強
    制拆除後，竟於同年九月二十九日前復違反規定，再以金屬
    構成之物予以重建（下稱本案違建）等語，因認被告涉犯建
    築法第九十五條違反規定重建罪嫌。
三、公訴人認被告上開罪嫌，無非係以被告自白、臺北市政府工
    務局建築管理處違建查報案件明細表、該局違建拆除函文、
    違建拆除現場照片、拆除違章建築結案報告單等，資為其論
    據。
四、按犯罪事實應依證據認定之，無證據不得認定犯罪事實；不
    能證明被告犯罪者，應諭知無罪判決，刑事訴訟法第一百五
    十四條第二項、第三百零一條第一項分別定有明文。而犯罪
    事實之認定，無論直接證據或間接證據，必須達到通常一般
    人都不致有所懷疑，可以確信其為真實之程度，才能作成有
    罪認定；倘如未能發現相當證據，或對證據有合理懷疑存在
    ，自不能以推測或擬制之方法為裁判基礎，此時法院應為被
    告無罪之諭知（參考最高法院七十六年臺上字第四九八六號
    、四十年臺上字第八六號判例）。
五、訊據被告甲○○矢口否認有本件違章建築之事實，辯稱，其
    租房屋供馬世彥在上址經營「六鼎記涮涮鍋」餐廳，其僅為
    名義上負責人，馬世彥始為實際負責人，違建係馬世彥所為
    ，其未參與云云。
六、經查本件坐落臺北市○○區○○街二一二號一樓房屋前方，
    在九十四年八月十日左右經人搭蓋以金屬等物構成之違章建
    築，經臺北市政府工務局於九十四年八月十日強制拆除後，
    在同年九月二十九日又遭人使用類似構成物搭建採光罩予以
    重建等事實，有臺北市政府工務局建築管理處違建查報案件
    明細表、該局違建拆除函文、違建拆除現場照片、拆除違章
    建築結案報告單等件可證，固堪認定。
    惟查：
  (1)證人即本件違建重建之行為人馬世彥於原審審理時證稱：我
    自己本身有開一家公司，聽別人說要投資另一家事業時，不
    要用自己的名字，有稅金的問題，所以用甲○○的名義簽約
    ，當時是我們二人一起去簽約租下這個房子開涮涮鍋，由我
    一人出資，租金、押金、含裝潢部分花了二百二十萬左右，
    甲○○都沒出資，只負責幫我顧店，店內含我在內有五個人
    ，平常我們二人都在。甲○○沒有固定的薪水，若他有需要
    ，會從店內營收拿，到每個月底再結帳，他借支如果沒有超
    過約定的金額，就不會還了，當做薪水。房屋前面的棚架是
    我出錢找鐵工蓋的，第一次蓋之前我沒跟他說，簽完合約，
    我就直接找鐵工來施工，被拆除後也是我找人來重蓋的，我
    蓋的是採光罩，我想地上都已經美化了，應該要蓋個採光罩
    比較好看，第二次蓋時，甲○○有跟我講，都已經被拆了還
    要蓋嗎，我跟他說，地上都已經美化好了，沒蓋棚架很奇怪
    （審判筆錄第六頁至第八頁）等語。
    觀此證言，證人馬世彥明確陳稱，「六鼎記涮涮鍋」餐廳係
    其開設之第二家餐廳，為結稅之故，乃掛名被告甲○○為負
    責人。核與被告所為其非實際負責人之辯解吻合。又經本院
    依職權調閱「六鼎記涮涮鍋」店設立登記資料，申請書上記
    載之投資額，被告僅為四萬元，與馬世彥所投資十六萬元，
    相去懸殊，此有台北市商業管理處95年12月6 日北市商一字
    第09536226400 號函附設立登記資料在卷可稽。益見證人馬
    世彥所為被告係掛名負責人之說甚足憑信。復觀之證人馬世
    彥明確陳稱，本件違建係其找人施工，第一次加蓋時，被告
    不知情，而第二次加蓋時，為被告知悉，被告甚至表示異議
    。是被告所辯，其未參與違建事之說，並非子虛。
  (2)證人即本案房屋之出租人李宏標於原審審理時證稱：臺北市
    ○○街二一二號一樓房子是我的，九十四年八月一日和甲○
    ○簽約出租，但是在庭馬世彥也在場，我以為他們二人是夫
    妻。租賃契約書上寫的「馬世利」就是在庭的馬世彥，他說
    以後有事情都跟他連絡，租金也是馬世彥付給我的，他們是
    要做涮涮鍋。房子前面搭的棚子是他們蓋的，我租給他們時
    還沒有，蓋的時候，馬世彥有跟我講，我跟他說，要蓋的話
    要自己負責。前面的棚架被拆時我就在樓上，後來我在外面
    碰到馬世彥時告訴叫他們要注意，不能蓋，他說別人都這樣
    了，為什麼不行（審判筆錄第三頁至第五頁）等語。
    由此證言顯示，被告雖出面承租本案房屋，但馬世彥足以儼
    然夫妻之狀在場，租賃契約書上書寫為「馬世利」，姓名近
    似馬世彥，反而不似被告甲○○，且其間馬世彥更稱，「以
    後有事情都跟他連絡」，又租金係馬世彥所支付。足見被告
    所辯其僅係商店名義負責人之說詞，洵可採信。況關於加蓋
    違章之事，證人復明白證稱，馬世彥亦曾對之言明在先，加
    蓋之事自己負責云云，被告對之並未發一言半語，故不能僅
    因被告亦出面承租房屋，即認有參與本件違建之事。
七、綜上所述，公訴人所憑之證據，無論直接或間接證據，均尚
    未達於一般之人均可得確信，而無合理之懷疑存在之程度，
    被告被訴犯行，尚屬不能證明。原審諭知被告無罪之判決，
    並無違誤。
八、公訴人上訴意旨略以，被告在偵查中曾供承：「（拆除之違
    建）是我們要開店才蓋違建的」，「（拆除後再蓋違反建築
    法，是否認罪）是。」且其與馬世彥為男女朋友，平日在店
    經營業務，焉有不知馬世彥違章加蓋之理？刑事訴訟之認罪
    協商制度，乃為訴訟經濟而設，但協商之合意如背離真實以
    致替人頂罪者，即顯有不當或顯失公平之情形，同法第四百
    五十五條之四第三款即規定，法院不得為協商判決：又法院
    未為協商判決者，被告或其代理人、辯護人在協商過程中之
    陳述，不得於本案或其他案件採為對被告或其他共犯不利之
    證據，同法第四百五十五條之五復有明文。故而，公訴人援
    引被告在協商程序中所為之自白資為不利於被告之證據，自
    有違誤。另被告自出面承租房屋迨至違章加蓋，悉非實際行
    為人，已如前述，公訴人仍執陳詞，直指被告與馬世彥具有
    共同正犯關係，失之推測。從而，公訴人之上訴，為無理由
    ，應予駁回。
據上論斷，應依刑事訴訟法第368條，判決如主文。
本案經檢察官到庭執行職務。
中　　華　　民　　國　　96　　年　　1 　　月　　24　　日
      　　　　　　刑事第三庭    審判長法　官  許國宏
　　　      　　　　　　　　　　　　　法　官  許增男
　　　　　　      　 　 　　　　　　　法　官  陳祐治
以上正本證明與原本無異。
不得上訴。
                                      書記官  蔡慧娟
中　　華　　民　　國　　96　　年　　1 　　月　　24　　日
